【裁判字號】    97,交易,754
【裁判日期】    980114
【裁判案由】    過失傷害
【裁判全文】
臺灣臺中地方法院刑事判決             97年度交易字第754號
公  訴  人  臺灣臺中地方法院檢察署檢察官
被      告  乙○○
                      3
上列被告因過失傷害案件，經檢察官提起公訴（97年度偵字第
19783號），本院判決如下：
    主    文
乙○○無罪。
    理    由
一、公訴意旨略以：被告乙○○於民國97年4月13日上午9時15分
    許，駕駛車牌號碼HN-1131號自小客車，沿臺中市○○區○
    ○路101巷由至善路174巷方向往逢甲路253巷方向行駛，途
    經該巷與至善路之無號誌交岔路口，原應注意汽車駕駛人，
    行經無號誌之交岔路口，未設標誌、標線或號誌劃分幹、支
    線者，同為直行車或轉彎車者，左方車應暫時讓右方車先行
    。而依當時天候晴、有日間自然光線、路面乾燥無缺陷、道
    路亦無障礙物、視距良好，天候路況均良好，並無不能注意
    之情事，竟疏未注意及此，貿然直行穿越路口。適告訴人甲
    ○○騎乘車牌號碼MKZ-206號重機車，沿至善路由西屯路方
    向往青海路方向行駛由東向西行駛，亦疏未注意，未減速慢
    行，即貿然前進。被告之上開自小客車右側車身與告訴人之
    機車車頭發生碰撞，致告訴人因而受有左側橈骨遠端閉鎖性
    骨折等傷害，因認被告涉犯刑法第284條第1項之過失傷害罪
    嫌等語。
二、按犯罪事實應依證據認定之，無證據不得認定犯罪事實；又
    不能證明被告犯罪者，應諭知無罪之判決，刑事訴訟法第15
    4條第2項、第301條第1項分別定有明文。又認定不利於被告
    之事實須依積極證據，苟積極證據不足為不利於被告事實之
    認定時，即應為有利被告之認定，更不必有何有利之證據，
    最高法院30年上字第816號判例可資參照。
三、公訴人認被告乙○○涉有前揭過失傷害犯嫌，係以被告之供
    述、告訴人甲○○之指訴、道路交通事故現場圖、道路交通
    事故調查報告表(一)、(二)、談話紀錄表、自首情形紀錄表、道
    路交通事故初步分析研判表、臺灣省臺中市區車輛行車事故
    鑑定委員會鑑定意見書、澄清綜合醫院中港分院診斷證明書
    及現場照片10張等，資為論據。訊據被告固坦承其確有於前
    揭時、地駕駛上開自小客車與告訴人發生本件交通事故，暨
    告訴人因本件車禍致受有前述傷害等事實，惟否認有何過失
    傷害犯行，辯稱：伊在事故現場有停，確認沒有車才過路口
    ，告訴人騎車速度太快，方發生本件車禍事故，伊認為自己
    並無過失等語。
四、經查：
(一)、被告乙○○與告訴人甲○○於上開時、地發生本件交通事故
    之事實，業據被告乙○○於警詢、偵訊及本院審理時均供述
    無訛，復經告訴人吳孫酷於警詢、偵訊時均指述在卷，並有
    道路交通事故現場圖、道路交通事故調查報告表(一)、(二)、肇
    事現場及車損照片在卷可稽（詳警卷第9至11頁、第15至19
    頁）；而告訴人因本件交通事故，受有左側橈骨遠端閉鎖性
    骨折之傷害，則有澄清綜合醫院中港分院出具之診斷證明書
    在卷可憑（詳警卷第8頁），亦即告訴人確實係因本件車禍
    而導致前述傷害之結果，是被告之駕駛行為與告訴人之傷害
    結果間具有相當因果關係，應堪認定。
(二)、惟按刑法上之過失，係指行為人按其情節應注意，並能注意
    而不注意者，或行為人對於構成要件事實，雖預見其能發生
    而確信其不發生者而言，刑法第14條定有明文，故刑法上過
    失行為之成立，應以行為人對該過失行為所生之構成要件結
    果、因果歷程有客觀預見可能性及主觀預見可能性，且行為
    人基於此預見之可能性，而有違反客觀上之注意義務致構成
    要件事實發生者，始足當之。再者，汽車駕駛人對於防止危
    險發生之相關交通法令之規定，業已遵守，並盡相當之注意
    義務，以防止危險發生，始可信賴他人亦能遵守交通規則並
    盡同等注意義務，若因此而發生交通事故，得主張信賴原則
    為由免除過失責任（最高法院84年度台上字第5360號判例參
    照）。
(三)、復按汽車行駛至交岔路口，其行進、轉彎，應依下列規定：
    二、行至無號誌或號誌故障而無交通指揮人員指揮之交岔路
    口，支線道車應暫停讓幹線道車先行。未設標誌、標線或號
    誌劃分幹、支線道者，少線道車應暫停讓多線道先行；車道
    數相同時，轉彎車應暫停讓直行車先行；同為直行車或轉彎
    車者，左方車應暫停讓右方車先行。但在交通壅塞時，應於
    停止線前暫停與他方雙向車輛互為禮讓，交互輪流行駛。前
    項第2款之車道數，以進入交岔路口之車道計算，含快車道
    、慢車道、左、右轉車道、車種專用車道、機車優先道及調
    撥車道。同向有二以上之車道者，左側車道為內側車道，右
    側車道為外側車道。為道路交通安全規則第102條第1項第2
    款、第2項訂有明文。查本件肇事路段，即臺中市○○區○
    ○路及至善路101巷之交岔路口，該交岔路口並無設置號誌
    ，亦未設標誌、標線或號誌劃分幹、支線道，有卷附之道路
    交通事故調查表(一)可按，則依上揭道路交通安全規則之規定
    ，少線道車應暫停讓多線道先行。本件經本院函詢臺中市警
    察局第六分局，有關本件肇事路段車道數情形，經該局以97
    年12月20日以中分六警偵字第0970042270號函覆本院：「經
    現場勘查至善路為單行道，至善路101巷為雙向車道」等語
    （本院卷第26頁），再參照本件道路交通事故照片所示（見
    警卷第15頁、第18頁至第19頁），告訴人甲○○行駛之至善
    路確係單行道，且係單線道（其兩旁均劃設停車格，依道路
    交通安全規則第102條第2項之規定，該停車格部分自不計入
    車道數），而被告行駛之至善路101巷，則屬雙向車道，其
    為2線道之路段，則依據道路交通安全規則第102條第1項第2
    款之規定，行駛於少線道之告訴人，行駛於至善路及至善路
    101巷之交岔路口時，應暫停並讓行駛於多線道之被告先行
    ，應屬無訛。因此，本件被告並無違反道路交通安全規則第
    102條第1項第2款左方車應暫停讓右方車先行之違規情事。
(四)、而據告訴人於偵查中陳稱：「當時我騎車沿至善路由西屯路
    方向往青海路方向行駛，我時速6、70，行經該路與至善街
    174巷，我是要直行我就直接往前開，我時速仍是6、70，我
    距離被告大約一至二公尺才看到被告，我就煞車但來不及了
    ，我就撞上去就倒地了」等語（見偵查卷第6頁），再核告
    訴人行駛路段係市區道路，限速為每小時50公里，有卷附之
    道路交通事故現場圖、道路交通事故調查表(一)可按，並參諸
    現場照片所示告訴人車頭毀損之情狀及告訴人行駛之至善路
    左側停放整排車輛，路口復有違規停車等情，足見告訴人沿
    至善路至至善路101巷巷口時，已然以6、70公里之高速行駛
    ，復未在路口暫停讓行駛於多線道之被告先行，加以至善路
    左側路口違規停放車輛，擋住告訴人視線，以致告訴人一直
    到撞及之前一、二公尺始看到被告之自小客車，因而煞車不
    及，而與被告上開自小客車發生碰撞乙節，堪可認定。
(五)、再查，被告與告訴人均係直行車，即分別係直行於至善路10
    1巷及至善路乙節，業據被告及告訴人分別陳明在卷。另參
    諸告訴人既係超速直行，而其機車倒地位置及車前擋風板掉
    落位置，相距甚近，且無飛出或拖行等情事，應可推知被告
    當時之車速應不致過快，可推知機車倒地及車前擋風板掉落
    之位置，應為2車發生碰撞之地點，復參以現場照片所示2車
    之撞及位置，分別係告訴人機車之車頭及被告右後車門處，
    可知2車發生車禍當時，被告車輛應已超過至善路之中線。
    而本件被告行駛之至善路101巷之車道數，多於告訴人行駛
    之至善路，已如前述，而兩車均屬直行車，是被告行駛道路
    之路權，應先於告訴人受到保障。被告在通過上開至善路與
    至善路101巷路口時（尚未撞及前），告訴人尚未至路口，
    衡以告訴人是時以時速每小時6、70公里之速度，被告到達
    該交岔路口時，告訴人之機車距該交岔路口尚有一段距離，
    則被告所稱：伊行駛到路口時有看一下，看沒有車就過去了
    ，我到路中心往前開，我只有看到後照鏡有一個影子很快，
    就發生碰撞了等語（見偵查卷第6頁），應屬可信。
    既以本件被告本有先行之路權，而被告以低於速限之慢速行
    經上開交岔路口，其於客觀上已堪信有減速慢行作隨時為必
    要安全措時之準備，而告訴人行駛至該交岔路口時，本應暫
    停讓被告先行而未暫停，復因超速行駛，加上至善路左側違
    規停車，致告訴人在一、二公尺前才看到被告自小客車，此
    時被告已通過路口中線（快要通過至善路），告訴人煞車不
    及而撞及被告之自小客車。則可認被告在通過路口後，告訴
    人突然以高速騎乘過來，被告已無充足時間可採取足以避免
    發生交通事故結果之舉措，自此客觀情狀以觀，自難課以被
    告何防範或避免結果發生之作為。本件被告駕駛上開自小客
    車，既無何違規或疏未注意之情事，即於肇事時並無所謂未
    盡注意義務，則其對於其他用路人亦會遵守交通規則乙節，
    自可主張信賴原則之適用，即難認其就本件交通事故有何過
    失可言。
五、又雖然本件根據臺中市○○○道路交通事故初步分析研判表
    ，認被告行經無號誌交岔路口，少線道車未暫停讓多線道車
    先行等語、告訴人超速行駛均為肇事原因；另據臺灣省臺中
    市區車輛行車事故鑑定委員會鑑定意見，則以肇事路段未設
    標誌、標線或號誌劃分幹、支線道，且車道數相同者，左方
    車應暫停讓右方車先行，認被告駕駛自小客車行至無號誌交
    岔路口未讓右方車先行，與告訴人駕駛重機車行經無號誌交
    岔路口未減速而超速行駛，同為肇事原因等語（見警卷第14
    頁、偵查卷第11頁至12頁），均認被告於本件交通事故有過
    失之情。惟本件經查結果，被告係行駛之路段係2線道，而
    告訴人行駛之路段則屬單線道，依據道路交通安全規則上開
    規定，告訴人行經無號誌交岔路口時，應讓多線道之被告先
    行，是上開研判及鑑定意見均容有誤會，自不足以逕採為認
    定被告確有過失之依據。
六、綜上所述，本件告訴人甲○○因本件車禍受有上開傷害，固
    屬為真，然而，被告乙○○是否涉犯刑事過失傷害罪責，仍
    應依憑證據認定之，不得主觀推斷臆測。被告既無應注意、
    能注意而未盡注意義務之情事，自屬不可歸責，要難苛令其
    負過失傷害之罪責。公訴人之舉證，既不足以證明被告有應
    注意、能注意而不注意之過失情節，而仍有合理之懷疑存在
    ，即尚未達於通常一般之人均不致有所懷疑，而得確信其為
    真實之程度，本院即無從形成被告有罪之確信。此外，本院
    復查無其他積極證據，足資證明被告之駕駛行為，對於肇致
    告訴人受有傷害之本件交通事故有何過失情事，尚難遽以過
    失傷害罪責相繩。本件既不能證明被告犯罪，揆諸首揭說明
    ，自應為被告無罪判決之諭知。
七、據上論斷，應依刑事訴訟法第第301條第1項，判決如主文。
本案經檢察官丙○○到庭執行職務。
中    華    民    國    98    年    1    月    14    日
            刑事第十四庭  審判長法  官  陳  葳
                                法  官  洪堯讚
                                法  官  李慧瑜
以上正本證明與原本無異。
如不服本判決應於收受判決後10日內向本院提出上訴書狀，並應
敘述具體理由；其未敘述上訴理由者，應於上訴期間屆滿後20日
內向本院補提理由書（均須按他造當事人之人數附繕本）「切勿
逕送上級法院」。
                                書記官  陳青瑜
中    華    民    國    98    年    1    月    14    日


司法院資訊處製作；財團法人民間司法改革基金會備份。
